臺灣高雄地方法院民事裁定
109年度消債更字第169號
聲  請  人  陳冠亞（原名：陳麗娟）
0000000000000000

0000000000000000

0000000000000000

代  理  人  李榮唐律師
上列當事人因消費者債務清理事件聲請更生，本院裁定如下：
    主  文
聲請人陳冠亞自中華民國一○九年十月二十一日下午四時起開始
更生程序。
命司法事務官進行本件更生程序。
    理  由
一、聲請意旨略以：伊有不能清償債務情事，前向本院聲請調解
    債務清償方案，惟調解不成立。伊又未經法院裁定開始清算
    程序或宣告破產，爰聲請更生等語。
二、按債務人不能清償債務或有不能清償之虞者，得依本條例所
    定更生或清算程序，清理其債務；債務人無擔保或無優先權
    之本金及利息債務總額未逾新臺幣（下同）12,000,000元者
    ，於法院裁定開始清算程序或宣告破產前，得向法院聲請更
    生；法院開始更生程序之裁定，應載明其年、月、日、時，
    並即時發生效力；法院開始更生或清算程序後，得命司法事
    務官進行更生或清算程序，必要時得選任律師、會計師或其
    他適當之自然人或法人1人為監督人或管理人，消費者債務
    清理條例（下稱消債條例）第3條、第16條第1項、第42條第
    1項、第45條第1項分別定有明文。
三、經查：
  ㈠聲請人前於民國109年3月31日提出債權人清冊，向本院聲請
    調解債務清償方案，經本院109年度司消債調字第186號受理
    ，於109年4月29日調解不成立，聲請人於同日以言詞聲請更
    生等情，業經本院依職權調閱上開調解卷宗核閱無訛。
  ㈡聲請人於106年度至108年度均無申報所得，名下無財產，有
    國泰人壽保單解約金171,535元、台灣人壽保單解約金99元
    、富邦人壽保單解約金52,984元（前於107年1月5日曾領取4
    ,500元保險給付）、遠雄人壽保單解約金27,817元、中國人
    壽保單解約金19,452元，另原有新光人壽保單，前於109年3
    月13日解約，領回29,605元解約金；又聲請人自陳107年2月
    起迄今受雇鄭鈺禾任居家清潔人員，負責清潔公寓檈梯及居
    家，大樓樓梯每週清潔1次，每梯150元，共20梯，每週收入
    3,000元，每月12,000元，居家清潔則分A戶及B至D戶，A戶
    每週清潔1次，每次600元，每月2,400元，B至D戶每週清潔2
    次，每次400元，每週2,400元，每月9,600元，如假日臨時
    有清潔案件，每次1,200元，每月約1次，另有1,000元責任
    津貼，107年4月至12日每月收入約28,000元，108年1月起迄
    今每月收入約29,000元，現未領取任何補助或給付等情，有
    財政部高雄國稅局106年至108年綜合所得稅各類所得資料清
    單及財產歸屬資料清單【本院109年度司消債調字第186號卷
    （下稱調卷）第12至14頁、本案卷第26頁】、財產及收入狀
    況說明書（調卷第4至5頁）、債權人清冊（調卷第6至7頁）
    、戶籍謄本（本案卷第21頁）、勞工保險被保險人投保資料
    表（調卷第16頁）、個人商業保險查詢結果表（本案卷第33
    頁）、財團法人金融聯合徵信中心前置協商專用債權人清冊
    （調卷第9至10頁）、信用報告（調卷第11頁）、社會補助
    查詢表（本案卷第69至71頁）、高雄市政府都市發展局函（
    本案卷第90頁）、勞動部勞動力發展署高屏澎東分署函（本
    案卷第13頁）、勞動部勞工保險局函（本案卷第91頁）、存
    簿（本案卷第38頁）、收入切結書（調卷第15頁、本案卷第
    24頁、第97頁）、聲請人109年8月21日補正狀（本案卷第94
    至95頁）、國泰人壽保險股份有限公司函（本案卷第48至49
    頁）、台灣人壽保險股份有限公司函（本案卷第88至89頁）
    、富邦人壽保險股份有限公司陳報狀（本案卷第50頁）、遠
    雄人壽保險股份有限公司函（本案卷第14至15頁）、中國人
    壽保險股份有限公司函（本案卷第99至100頁）、新光人壽
    保險股份有限公司陳報狀（本案卷第86至87頁）等附卷可證
    。依聲請人上述工作、收入情形，認以聲請人自陳108年起
    每月收入29,000元，核算其現在償債能力之基礎，堪認妥適
    。
  ㈢關於聲請人個人日常必要支出部分，聲請人雖主張每月支出3
    1,590元（包含每月房屋租金6,500元）乙情，並提出租賃契
    約（本案卷第36至37頁）、林珈箏及林珈欣之存簿（本案卷
    第39至41頁）為證。惟按債務人必要生活費用，以最近1年
    衛生福利部或直轄市政府所公告當地區每人每月最低生活費
    1.2倍定之，消債條例第64條之2第1項定有明文。查衛福部
    社會司所公告109年度高雄市最低生活費為13,099元，其1.2
    倍為15,719元，又該最低生活費用之標準，係照當地最近1
    年平均每人可支配所得中位數60％訂定，依其基準之家庭收
    支調查報告調查表格式所示有關經常性支出之調查項目，包
    括利息支出、食品、衣著、房租及水費、電費、醫療保健、
    交通、娛樂、教育等，已涵蓋聲請人所陳報之支出項目。本
    院審酌上述每人每月最低生活費用中，房租支出所佔比例約
    為24.36％即3,829 元，是聲請人所稱每月房租6,500 元（聲
    請人與母親及2名子女同住，由聲請人單獨負擔）並未過高
    ，尚屬合理。依此計算之結果，聲請人每月之必要生活費包
    含房租應以18,390元為計算基礎【計算式：15,719－（15,71
    9×24.36％）＋6,500 ＝18,390，本裁定元以下均採4捨5入計算
    】。是本院認聲請人必要生活費用以18,390元計算已足，逾
    此範圍難認必要。
  ㈣關於聲請人扶養支出部分，聲請人稱與前配偶林良玄共同扶
    養未成年子女林○箏、林○欣，每月各支出扶養費10,000元，
    並扶養父親陳俊元、母親陳黃綉琴，每月各支出扶養費2,00
    0元、2,000元至3,000元。經查：
　⒈林○箏係96年3月生，現就讀國中，林○欣係98年1月生，現均
    就讀國小，二人於106年度至108年度均無申報所得，名下均
    無財產，有遠雄人壽保單解約金各281,744元、281,754元，
    現未領取任何補助，而聲請人與林良玄於調解離婚成立時約
    定，林良玄於子女滿12歲以前應每月給付子女各6,000元，1
    2歲至滿15歲前，各給付7,000元，滿15歲至子女成年日止，
    各給付8,000元，林良玄目前依約每月給付共計13,000元扶
    養費等情，此有戶籍謄本（本案卷第21頁背面）、所得資料
    清單及財產歸屬資料清單（本案卷第27至30頁）、社會補助
    查詢表（本案卷第75至80頁）、學費繳費收據（本案卷第44
    頁）、臺灣高雄少年及家事法院106年度家調字第2343號調
    解筆錄（本案卷第45至47頁）、林○欣存簿（本案卷第39至4
    0頁）、林○箏存簿（本案卷第41頁）、遠雄人壽保險股份有
    限公司函（本案卷第14至15頁）附卷可考。聲請人所育之子
    女既均未成年，且名下無財產，客觀上堪認有受扶養之必要
    。至於扶養費用數額部分，按受扶養者之必要生活費用，準
    用第一項規定計算基準數額，並依債務人依法應負擔扶養義
    務之比例認定之，消債條例第64條之2第2項亦有明定。準此
    ，本院審酌房屋租金均由聲請人單獨負擔，應自林○箏、林○
    欣必要生活費用中扣除相當於房租支出所佔比例，以109年
    度高雄市每人每月不含房屋支出之最低生活必需11,890元計
    算，扣除林良玄每月給付之13,000元扶養費，聲請人應負擔
    10,780元（計算式：11,890×2－13,000＝10,780）。
  ⒉父親陳俊元係36年生，於107年度至108年度均無申報所得，
    名下有房屋、土地各1筆，現值共計3,384,133元，前於95年
    5月5日領取306,000元勞保老年給付，現每月領取991元國民
    年金老年年金，另原每月領取3,628元身障補助，109年1月
    起調整為每月領取3,772元等情，此有戶籍謄本（本案卷第2
    2頁）、稅務電子閘門財產所得調件明細表（本案卷第62至6
    3頁）、社會補助查詢表（本案卷第65至68頁）、勞工保險
    被保險人投保資料表（本案卷第64頁）、勞動部勞工保險局
    函（本案卷第91至93頁）附卷可考。足認陳俊元年事已高，
    雖有房地，惟房地不宜強予以變價，復無繼續性之收入，應
    難以維持自己生活，有受聲請人及另6名子女（含2名非婚生
    子女）扶養之權利。至陳俊元需受扶養程度，因係居住自己
    所有房屋，爰自其必要生活費用中扣除相當於房租支出所佔
    比例（109年度高雄市每人每月不含房屋支出之最低生活必
    需11,890元），扣除每月領取之國民年金老年年金、身障補
    助後，再由聲請人與其餘6名扶養義務人共同負擔扶養費，
    聲請人應分擔1,018元【計算式：（11,890－3,772－991）÷7＝
    1,018】，逾此範圍難認必要。
　⒊母親陳黃綉琴係42年生，於106年度至108年度均無申報所得
    ，名下無財產，前於102年4月26日領取45,643元勞保老年給
    付，原每月領取4,755元國民年金老年年金，109年1月起調
    整為每月領取4,899元等情，此有戶籍謄本（本案卷第22頁
    背面）、所得資料清單及財產歸屬資料清單（本案卷第30頁
    背面至第32頁）、切結書（本案卷第98頁）、高雄市政府都
    市發展局函（本案卷第90頁）、社會補助查詢表（本案卷第
    72至74頁）、勞工保險被保險人投保資料表（本案卷第23頁
    ）、勞動部勞工保險局函（本案卷第91至93頁）、存簿（本
    案卷第42至43頁）附卷可考。足認陳黃綉琴年事已高，無繼
    續性之收入，名下復無財產，應難以維持自己生活，有受聲
    請人及另4名子女扶養之權利。至陳黃綉琴需受扶養程度，
    本院審酌陳黃綉琴與聲請人一同租屋居住，房屋租金均由聲
    請人單獨負擔，應自陳黃綉琴必要生活費用中扣除相當於房
    租支出所佔比例，以109年度高雄市每人每月不含房屋支出
    之最低生活必需11,890元計算，扣除每月領取之國民年金老
    年年金後，再由聲請人與其餘4名扶養義務人共同負擔扶養
    費，聲請人應分擔1,398元【計算式：（11,890－4,899）÷5＝
    1,398】，逾此範圍難認必要。。
  ㈤承上，聲請人目前每月收入約29,000元，扣除個人必要支出1
    8,390元、子女扶養費10,780元、父親扶養費1,018元、母親
    扶養費1,398元後，已無餘額，然聲請人表明欲聲請更生程
    序且可提出每月3,000元之還款方案，而聲請人目前負債總
    額為5,626,503元（調卷第30至47頁、第56至61頁，包括：
    華南銀行、元大銀行、永豐銀行、安泰銀行、中國信託銀行
    、台新資產管理股份有限公司、良京實業股份有限公司、摩
    根聯邦資產管理股份有限公司、新光行銷股份有限公司、滙
    誠第二資產管理股份有限公司），扣除國泰人壽、台灣人壽
    、富邦人壽、遠雄人壽、中國人壽之保單解約金共計271,88
    7元，以每月所欲還款數額逐年清償，至少須約149年【計算
    式：（5,626,503－271,887）÷3,000÷12≒149】始能清償完畢
    ，應認其已不能清償債務。此外，聲請人無擔保或無優先權
    之債務總額未逾12,000,000元，且無消債條例第6條第3項、
    第8條或第46條各款所定駁回更生聲請之事由存在。則聲請
    人聲請更生為有理由，應予准許，爰命司法事務官進行本件
    更生程序。
四、依消債條例第11條第1 項、第45條第1 項、第16條第1 項，
    裁定如主文。
中　　華　　民　　國　 109　　年　　10　　月　　21　　日
              　　民事庭　　法　官　賴寶合
以上正本係照原本作成。
本裁定不得抗告。
中　　華　　民　　國　 109　　年　　10　　月　　21　　日
  　                        書記官　胡美儀